臺灣臺南地方法院民事判決
110年度重訴字第112號
原      告 
即反訴被告  聯揚廣告有限公司

法定代理人  李安紘
訴訟代理人  鄭瑞崙律師
複  代理人  李幸倫律師
被      告  
即反訴原告  國信開發建設股份有限公司

法定代理人  楊琦珍
訴訟代理人  藍慶道律師
上列當事人間給付服務報酬事件，本院於民國111年6月23日言詞
辯論終結，判決如下：
    主      文
被告應給付原告新臺幣陸佰玖拾肆萬柒仟捌佰玖拾肆元，及自民
國110年5月14日起至清償日止，按週年利率百分之五計算之利息
。
原告其餘之訴駁回。
訴訟費用新臺幣柒萬陸仟壹佰肆拾壹元，由被告負擔新臺幣柒萬
元，其餘由原告負擔。
本判決原告勝訴部分，於原告以新臺幣貳佰參拾貳萬元為被告供
擔保後，得假執行。但被告如於假執行標的物拍定、變賣或其他
財產權假執行程序終結前，以新臺幣陸佰玖拾肆萬柒仟元為原告
預供擔保後，得免為假執行。
原告其餘假執行之聲請駁回。
反訴原告之訴及假執行之聲請均駁回。
反訴訴訟費用新臺幣伍萬陸仟壹佰肆拾參元由反訴原告負擔。
    事實及理由
壹、本訴部分： 
  一、原告起訴主張：
  （一）兩造於民國109年間簽立「行銷企劃合約書」（以下簡
        稱系爭銷售契約），由被告委託原告代銷被告所有位於
        臺南市○市區○○段000地號土地及其上興建之房屋（即陽
        光樹建案「預售屋」，委託代銷188戶，以下簡稱系爭
        房地），委託期間為自109年7月15日起至使用執照取得
        後六個月止，但雙方得視實際銷售狀況協議提前終止或
        協議延長之。原告已於委託期間內，依照系爭銷售契約
        之約定銷售系爭房地，共完成200戶簽訂合約書，且該2
        00戶已繳付簽約金，並於110年2月1日全部點交完畢，
        原告自得請領188戶銷售佣金，而原告於起訴前已領取
        其中184戶之銷售佣金95%，被告本應依系爭銷售契約第
        7條第1項及第4項之約定給付業務銷售報酬新臺幣（下
        同）531,619元（第三次請款－剩餘4戶之銷售佣金95%部
        分）及溢價佣金6,706,500元予原告，惟被告卻無正當
        理由拒絕給付，經原告發函催告後，仍拒絕給付，原告
        因而提起本件訴訟。
  （二）對被告抗辯之陳述：
　　　⒈依系爭銷售契約第7條第1項約定，原告僅需將已簽訂合
        約書並繳付簽約金之客戶資料整理並提出「成交資料表
        」，即得請求被告給付銷售報酬。被告已給付原告第一
        、二次請款之銷售報酬共23,488,751元，可證原告已履
        行第一、二次請款之「成交資料表」繳交義務，經被告
        審核無誤後才會通知原告開立發票。惟原告於第三次請
        款最後四次之銷售報酬時，同樣已提出「成交資料表」
        ，並無拒不提出之情事，但被告後續未要求修改金額或
        有其他回覆，即逕行暫停出款，顯屬無理。系爭銷售契
        約第13條第6項第7款所約定之款項，係指「結案後」應
        繳交之資料，應屬被告所稱「第二階段」結案報告資料
        ，故被告以此作為拒絕給付銷售報酬之依據，並無理由
        。
　　　⒉原告於計算溢價佣金數額時，已依被告算法將第三人介
        紹佣金先行扣除，且該第三人介紹佣金1,350,225元係
        由被告自行核算，其中已包含陳寶玉之介紹佣金，則原
        告並無重複獲利之情形。
　　　⒊依系爭銷售契約第7條第4項第2款約定，原告於「全案結
        案時」可請領溢價款。又「全案結案時」，除雙方協議
        提前終止外，依業界慣例即指「全數銷售完畢」，契約
        約定之銷售義務履行完畢時。又系爭銷售契約第7條第4
        項第2款及第13條第6項、同項第7款之「結案」用語均
        指全數銷售完畢，原告於全數銷售完畢並將結案報告繳
        交被告後，被告即有給付溢價佣金之義務。原告已將系
        爭房地全部銷售完畢，且於110年2月5日將結案報告繳
        交被告，並與被告辦理接待中心物品、鑰匙點交完畢，
        應認全案已結案，則原告請求被告給付溢價佣金，應屬
        有理。
　　　⒋被告雖辯稱「全案結案時」係指系爭銷售契約第2條有效
        期間屆滿，即取得使用執照後六個月云云，惟系爭銷售
        契約第2條之契約有效期間僅係指原告委託「代銷」之
        期間，絕非須待預售屋完工、取得使用執照後六個月始
        稱「全案結案」，況若因原告未達契約約定之銷售目標
        而遭被告提前終止契約，原告尚可因契約終止而請領溢
        價佣金，反而提前「完售」，契約約定之銷售義務已履
        行完畢者，卻必須拖延至預售屋完工、使用執照取得後
        六個月方可請領溢價佣金，不合理之處顯而易見，益徵
        被告所辯過於牽強且違反常理。
　　　⒌被告辯稱其尚未實際收足溢價款，或未來有可能發生買
        方違約未給付買賣價款、客戶要求退屋等情事，然此乃
        被告與買方間之民事糾紛，究與原告無涉；何況原告就
        銷售報酬部分已有5%保留未請領，足以作為日後協助相
        關退屋事宜處理之擔保，反而溢價佣金部分並無約定任
        何保留款作為擔保，是被告以此為由主張溢價佣金未屆
        清償期，拖延溢價佣金之給付，顯屬無理。至於買方給
        付價款乃全數存入履約保證價金信託專戶，被告尚未取
        得價款乙節，與原告得否請求溢價佣金無關，溢價佣金
        本應為建設公司應先支出之成本，否則何以被告已先行
        給付銷售報酬？
　　　⒍系爭銷售契約第7條第4項第2款、第13條第6項第1～6款雖
        記載「原告應將結案報告及相關企劃製作原始檔、各項
        銷售廣告資料整理成冊及其電子檔繳交被告後，始得請
        領溢價佣金」。惟此僅為兩造錯誤引用「包銷」契約範
        本所致，實則⑴系爭建案之相關廣告企劃、契約書均為
        被告自行委託「東方文博視覺設計工作室」製作，而電
        子表板、3D圖及空拍環境鳥瞰圖等軟體設計則係透過原
        告介紹而由被告委託「創景有限公司」製作，二者均非
        原告委託製作，縱原告曾與上開廠商討論設計，但原告
        並未持有各項銷售廣告企劃、契約書資料及其電子檔之
        最終版本，且銷售中心內之實體資料或物品已於結案後
        交由被告取回，原告實無從交付第7條第4項第2款「相
        關企劃」及第13條第6項第2～6款「平面銷售資料、銷售
        圖說資料、現場媒體表現、動態銷售媒體、銷售簽約資
        料」及其電子檔。⑵系爭銷售契約第7條第4項第2款及第
        13條第6項第1款所指「結案報告」，原告已於110年2月
        5日交付被告經理李美珍。⑶系爭銷售契約第13條第6項
        第1款「案前銷講資料」，原告有製作供銷售前教育訓
        練之用，但於系爭房地開始銷售前已有提供予被告確認
        ，且被告工務部副總亦有擔任教育訓練講者，待教育訓
        練結束後開始銷售，故被告本即有案前銷講資料，無待
        原告再提出。⑷系爭銷售契約第13條第6項第1款「客戶
        資料」，系爭房地之預約臨時證明單及買賣契約均已由
        被告取回，被告本即有客戶資料，無待原告再提出。基
        此，被告以原告未交付「第二階段」結案報告相關資料
        為由，暫停原告溢價佣金請款作業，顯屬無理。
　　　⒎系爭建案總戶數208戶，原告已完成200戶簽約，未簽約8
        戶乃因被告負責人兼總經理楊琦珍及經理李美珍指定保
        留，原告不得出售，依原告立場亦無法催促楊琦珍及李
        美珍儘速完成簽約。在110年2月1日兩造點交完成後，
        被告在未通知原告處理之情況下，自行完成簽約，或故
        意不簽約，則被告以此理由推託，顯係以不正當行為阻
        卻條件之成就，依照民法第101條第1項規定，視為條件
        已成就，故原告自得請領最後4戶之銷售佣金及全案溢
        價佣金。　
　　　⒏依系爭銷售契約第7條第1項約定，則簽訂合約書及簽約
        金兌現之後，因可歸責於被告之事由，導致合約書必須
        修改，本非屬原告之契約義務範圍，既然客戶已簽訂合
        約書且簽約金兌現（原告已完成200戶簽訂合約書且簽
        約金兌現，其餘8戶為被告負責人及經理指定保留，不
        得銷售第三人），被告即有給付承攬報酬之義務，但被
        告額外要求協助修改合約書，原告只好同意簽署聲明書
        （以下簡稱系爭聲明書，見本院卷第77頁），惟此僅屬
        於額外服務原告之性質，又依系爭聲明書文義乃雙方真
        意，被告確實只要求原告應修改完成188戶合約，未區
        分公關戶或非公關戶，超出188戶部分，本應由被告自
        行完成。
  （三）聲明：　
　　　⒈被告應給付原告7,586,330元，及自起訴狀繕本送達翌日
        起至清償日止，按年息百分之五計算之利息。
　　　⒉訴訟費用由被告負擔。
　　　⒊願供擔保，請准宣告假執行。
  二、被告抗辯略以：
  （一）兩造於109年間簽署「行銷企劃合約書」（即系爭銷售
        契約），被告就其所規劃預售於臺南市○市區○○段000地
        號土地及其上興建之房屋【案名為「陽光樹」之建案，
        委託代銷208戶（其中公關戶20戶不能計佣，得計佣之
        戶數為188戶），即系爭房地】由原告代為銷售，惟原
        告於銷售期間內，僅派任1名專案、3名跑單人員到場，
        或有部分遲到早退及遭客戶反映銷售人員服務態度不佳
        等情事，經被告向原告反映情形仍未見改善；原告雖依
        約於110年4月1日間全部銷售完畢，惟其中曾發生2戶退
        屋之情事，原告並未負責協助處理，且原告並未接續完
        成最後10戶客戶之簽約等程序，因原告持續怠惰拖延時
        程，嗣由被告自行派員與客戶接洽聯絡處理，最後一戶
        係於110年4月29日始完成簽約手續。
  （二）有關原告主張銷售佣金部分：
　　　⒈被告主張原告所請求銷售佣金之債權請求權清償期限尚
        未屆至：本件原告尚未按系爭銷售契約第13條第6項第1
        -6款所約定提交完整銷售之第一階段結案報告，則被告
        依約自得暫停乙方後續之請款作業，並無不合，故原告
        主張最後4件之銷售佣金請款亦因原告未依系爭銷售契
        約第13條第6項約定履行，被告自得於原告提出完整銷
        售之第一階段報告資料之前暫停後續請款作業，本件原
        告縱有銷售佣金之債權，惟因尚未屆至清償期，債權請
        求權尚未發生，其遽爾請求期前清償，顯屬無據。
      ⒉退步言之，縱鈞院仍認原告所主張銷售佣金部分已屆清
        償期，亦無被告上開主張之抗辯事由，惟被告主張原告
        並未依系爭銷售契約第13條第3項約定「本案乙方人力
        銷配置至少為1名專案、4名跑單、上班時間早上9點30
        分至18點30分、假日9點至19點30分（輪班）」，而實
        際僅委派1名專案、3名跑單到場，並有遲到早退及客訴
        服務人員態度不佳等情事，此事實復經原告書立聲明書
        承認且同意扣除該1名銷售人員之銷售相關費用，因原
        告未依聲明書承諾完成第1條第2項最後10戶應於110年1
        月31日（含）完成合約最後版本之客戶用印完成並同時
        完成交付被告公司，而實係由被告自行派員收尾完成，
        違反系爭銷售契約第13條第3項約定，應屬兩造所不爭
        執之事實，被告因而主張原告除應返還被告代墊予第三
        人陳寶玉之款項125,225元之外，另應履行聲明書第1條
        第3項放棄5%保留款之請求權，另應依第2條所承諾返還
        扣除該1名人員之銷售相關費用2,573,252元，另主張應
        依系爭銷售契約第14條規定以原告違反契約約定事項，
        除應負損害賠償責任之外，另應以最高保留款5%之部分
        計算懲罰性違約金1,599,555元，並主張與原告所得請
        求之銷售佣金報酬531,619元中予以抵銷，原告主張被
        告應給付銷售佣金部分，已因抵銷而失所附麗。
  （三）有關原告主張溢價佣金報酬部分：
　　　⒈本件被告銷售案場係為「預售屋」性質，房屋承買人應
        依實際興建進度分數期期款給付價款，直至本件被告興
        建完工交屋完畢之後，房屋承買人始可能付清全數價款
        ，房屋出賣人即被告於完工交屋之後，始可能收清全數
        客戶價款；況本件案場被告全數委由台北富邦銀行辦理
        履約保證，所有消費買方所付各期價款均係轉入台北富
        邦銀行履約保證專戶之內，於本件買賣雙方交屋完成清
        楚之前，非經買賣雙方及第三人台北富邦銀行監督 同
        意下，任何人均無從動支，故本件買賣客戶價款迄今尚
        未有分文進入被告公司，應屬兩造所不爭執之事實，又
        依系爭銷售契約第2條第1項、第6條、第7條第1項第4款
        後段約定，顯足證系爭銷售契約係著重乙方所提供服務
        之內容不僅單純係提供短期之現場銷售服務，並應於銷
        售後，如遇有客戶要求退屋時，仍應由甲乙雙方共同協
        議處理之，而直至本案場完工交屋買賣雙方價款給付清
        楚為止，而既銷售佣金仍保留5%直至現金交屋後始得請
        款，探究其契約當事人真意，顯係著重於押金之性質，
        確保乙方即原告除負責銷售外，將會繼續提供相關服務
        內容直至本件興建完工與客戶交屋清楚後為止，自不待
        言，俱足證兩造所簽署系爭銷售契約之本意乙方不僅僅
        係提供現場銷售服務，而仍應繼續提供服務直至興建完
        工取得使用執照後六個月始為屆止，並雙方契約當事人
        並已明文預慮期間如有客戶要求退屋等之情事時，應仍
        由甲乙雙方共同協議處理之，均足證本件原告所提供服
        務內容負責之契約期間應自簽約所約定之109年7月15日
        起算直至興建完成取得使用執照後六個月始為屆止，均
        有依約完成工作，始能稱為乙方即原告業已完成工作。
　　　⒉被告主張原告所請求之溢價佣金報酬部分，尚未屆雙方
        約定之清償期限：本件有關溢價佣金報酬部分係特別另
        約定「應於全案結案時方可請領價款」，並約定「乙方
        需將結案報告及相關企劃製作原始檔繳交甲方後，始得
        請領，甲方應於次月15日前開立現金支票或匯款支付予
        乙方」，復觀被告係以「預售屋」之方式銷售，並非一
        次收足全部買賣價金，況本件係辦理台北富邦銀行之履
        約保價金信託，全部買方所給付之價款均全數存入履約
        保證價金信託專戶，換言之，被告迄今尚未收到買方客
        戶之任何價款，更何況系爭銷售契約已有於第2條明文
        約定契約有效期間為「取得使用執照之後六個月為止」
        ，並於第6條約定「客戶要求退屋時，由甲乙雙方共同
        協議處理」，在在顯示系爭銷售契約著重於乙方除提供
        現場銷售服務之外，另應包括繼續提供服務，並應提供
        銷售階段及溢價部分之各項結案報告資料檔案整理成冊
        ，不論本件係屬承攬約抑或委任契約抑或二者之混合契
        約，均應至原告工作完成及契約關係終止及受任人為明
        確報告顛末後，始得請求給付報酬，本件原告顯並未完
        成全部工作，雙方契約關係亦尚未終止。是以，本件原
        告必得於本件預售屋興建取得使用執照後六個月並係個
        案客戶現金交屋清楚確認被告業已收訖價款，並依約完
        成顛末報告之後，清償期限始能謂屆至，始得向被告請
        領溢價部分之佣金報酬。
　　　⒊退步言之，縱認原告已可請求給付溢價佣金報酬，惟依
        系爭銷售契約第13條第6項第7款約定，本件原告尚未依
        系爭銷售契約第13條第6項第1-6款約定提交第二階段即
        完整全部結案報告檔案等文件提交予被告，則被告依約
        自得暫停乙方後續之請款作業，並無不合，原告所主張
        之溢價佣金報酬亦因原告並按系爭銷售契約第13條第6
        項約定履行，被告自得主張於原告提出完整報告資料之
        前暫停後續請款作業，故本件原告縱有溢價佣金之報酬
        債權，並認已屆清償期，被告亦得主張暫停原告後續之
        請款作業，屬另有其他妨礙原告債權請求之事由，原告
        於未同時履行契約義務之情況下，遽爾請求給付清償，
        亦屬無據。　
　　　⒋原告主張總銷售額應為1,351,120,000元，計算原告可請
        領溢價金數額應為6,938,933元云云，而被告抗辯總銷
        售額應為1,350,430,000元，依系爭銷售契約第7條第6
        項規定按實際銷售金額比例調整之底價計算，房車底價
        應係1,326,850,000元，溢價差額係23,580,000元，扣
        除第三人介紹費1,225,000元（全部第三人介紹費總額
        應係1,350,225元，包含陳寶玉介紹佣金125,225元），
        溢價金額應係22,355,000元，原告於清償期屆至時應得
        請求30%即6,706,500元之溢價佣金報酬。
  （四）原告主張僅需負責「188戶」買賣合約之修改，並非208
        戶，超過部分本非原告應負責修改之範圍等語，被告否
        認，蓋以系爭銷售契約第3條第1項約定「本約乙方負責
        業務銷售戶數共約208戶（店面16戶、住家192戶）銷售
        坪數約6751.61坪、車位221位（甲方保留住家公關戶20
        戶，不能計佣）。」，足證雙方契約原約定應由原告負
        責業務銷售戶數確係208戶，僅其中被告保留住家公關
        戶20戶之部分依契約約定不能計佣，並非代表原告僅就
        其中得計佣之188戶負責而不計佣之20戶不用負責之意
        ；原告書立系爭聲明書僅係向被告表示保證至遲應於11
        0年1月25日前至少完成188戶其中178戶之合約修改用印
        完成，另保證其餘10戶至少應於110年1月31日前完成合
        約修改用印完成，否則原告同意於被告保留之特支付銷
        售服務費5%之部分全數放棄請款等之單方意思表示，被
        告固有同意且無反對之意，惟被告所同意之範疇僅係同
        意原告承諾儘速於該聲明書約定期限應至少提出非屬保
        留戶、公關戶之其他188戶之修改契約完成，至少其他2
        0戶之保留戶、公關戶之部分則未明確要求原告至遲應
        於110年1月31日前完成爾，被告從未表示同意原告可從
        原契約約定應負責之208戶減免責任而成僅係負責188戶
        即可之意，原告執此主張其僅係負責188戶，並非208戶
        等語，誠屬莫名。
  （五）依證人沈太淵到庭所述，可徵原告交付之193戶修改契
        約內含13戶之公關戶，而系爭聲明書上記載之188戶，
        兩造真意實係銷售總戶數208戶扣除20戶公開戶而成之1
        88戶，然而原告總共交回已完成修改契約用印之193戶
        ，實係內含包括公關戶13戶，換言之，原告於110年1月
        31日所交回之修改契約書於扣除上開13戶公開戶後，僅
        交出一般戶180戶，尚欠缺8戶之一般戶修改契約繳回，
        顯然不符合系爭聲明書約定不包括公閞戶20戶之一般戶
        188戶之給付本旨，足證原告並未依約完成承攬工作之
        事實。
　（六）聲明：
　　　⒈原告之訴駁回。
　　　⒉如受不利之判決，願供擔保，請准宣告免為假執行。
　　　⒊訴訟費用由原告負擔。
貳、反訴部分：
  一、反訴原告主張：　
  （一）反訴原告主張反訴被告應給付4,298,032元：
　　　⒈返還第三人陳寶玉服務報酬費代墊款項125,225元：
　　　　本件銷售過程中，曾經由反訴原告公司其他案場之銷售
        人員即第三人陳寶玉協助處理成交4戶店面及4戶住家，
        應給付該第三人陳寶玉服務報酬費用分別為4戶店面以
        千分之2.5計算、4戶住家以千分之1計算，合計服務報
        費用共125,225元，此部分當時並獲反訴被告同意全數
        吸收負擔，且實際亦已由反訴原告代墊給付予該第三人
        完畢。
　　　⒉反訴被告提供之服務人員與契約約定不合，欠缺1名銷售
        人員所應扣除相關費用2,573,252元及未依約提出第一
        階段銷售部分之結案報告檔案整理成冊等：
　　　　依系爭銷售契約第13條第4項所載，可徵每一現場銷售
        人員均有發放一定底薪及業績獎金，是反訴被告每少提
        供1名銷售人員，其所節省之費用不僅包括基本底薪，
        亦節省該名銷售人員之業績獎金，且雙方當約定之相互
        條件優劣明顯關涉反訴被告所可得之銷售佣金優劣，二
        者係呈正比，亦即反訴被告果如可提供之服務愈好，反
        訴原告當然可以考慮給付較高之報酬，反之則否，換言
        之，如反訴被告誠實告知實際僅會委派專案1名、銷售
        人員3人到場提供服務，且會有遲到早退及服務態度不
        佳及不負責協助收尾等情形，反訴原告考慮此明確約定
        條件，應允反訴被告之銷售及溢價佣金可能不會達百分
        之2，可能往下修正為百分之1.5或百分之1，溢價報酬
        亦可能會減為百分之25甚或百分之20，故而，本件因反
        訴被告違約減少1名銷售人員部分及反訴原告認反訴被
        告應屬故意於其中夾雜多計算佣金報酬之小動作、拒不
        提出銷售第一階段之結案檔案報告整理成冊、退屋戶之
        協同協商處理、最後客戶簽訂契約完成等其他違反契約
        約定之情況，因甚難正面表列計算反訴被告「有形」及
        「無形」之損害數額，僅以反訴被告所減少之成本開銷
        為計算，計算1名銷售人員薪資每月3.5萬元×6個月＋銷
        售業績獎金2,363,252元（即總銷售額1,350,430,000元
        ，已扣除公關戶之銷售金額）按每一銷售人員通常業績
        獎金為千分之3.5，再酌減折半以千分之1.75計算＝2,57
        3,252元，已係從低核算，應屬公平合理。
　　　⒊懲罰性違約金1,599,555元：
　　　　依系爭銷售契約第14條、第7條第1項及系爭聲明書第1
        項第3款所載，足徵雙方契約所約定之懲罰性違約金真
        意應係指所有全案可得佣金5%保留於反訴原告之款項合
        計之數額而言，而觀本件建案全部銷售總金額高達13億
        5,043萬元，反訴被告於本案場所有銷售佣金報酬共係2
        5,284,600元及溢價報酬數額6,706,500元，合計達31,9
        91,100元，若計算5%保留款作為懲罰性違約金，應僅為
        1,599,555元，另審究反訴被告上開所有違反契約約定
        等綜合情節，本件以5%保留款之數額1,599,555元作為
        反訴被告懲罰性違約金，俾符合契約當事人立約原旨精
        神，亦僅占反訴被告全案所得佣金報酬5%，顯無過高之
        虞。
  （二）反訴被告應履行系爭聲明書所承諾放棄全數5%之保留款
        債權：
　　　　本件因反訴被告持續怠惰未依約完成系爭聲明書第1條
        第2項所載之最後10戶應履行簽約完成等事項，最終實
        係由反訴原告自行派員負責與客戶協商解決所有客戶問
        題後收尾，始於110年4月29日完成合約最後版本之客戶
        簽約用印等作業，反訴原告因反訴被告未履行上開應履
        行行為，自得主張反訴被告應依系爭聲明書承諾放棄保
        留於反訴被告之5%保留款1,264,230元之債權請求權，
        主張確認該保留金債權不存在。
  （三）聲明：
　　　⒈反訴被告應給付反訴原告4,298,032元，及自反訴狀繕本
        送達對造翌日起至清償日止，按年息百分之五計算之利
        息。
　　　⒉確認反訴被告對於反訴原告之1,264,230元保留金債權不
        存在。
　　　⒊第一項部分反訴原告願供擔保，請准宣告假執行。
　　　⒋反訴訴訟費用由反訴被告負擔。
  二、反訴被告抗辯：
  （一）第三人陳寶玉服務報酬費代墊款125,225元部分：
　　　　反訴被告於計算溢價佣金數額時，已依照反訴原告算法
        將陳寶玉介紹佣金扣除，且陳寶玉介紹佣金1,350,225
        元係由反訴原告自行核算，而其中已包括陳寶玉之介紹
        佣金，則反訴被告並無重複獲利之情形，故反訴原告不
        得再請求反訴被告另行返還。
  （二）返還1名銷售人員費用2,573,252元部分：　
　　　⒈實際上反訴被告派至接待中心之人員配置為6人（含業務
        主管2人、1名專案、3名跑單），因業務主管本身亦有
        為銷售工作，故實際銷售人員共有5人。惟反訴原告卻
        無故反對反訴被告加計業務主管2人，主張僅能計算3名
        跑單人員，後經雙方協調，反訴被告同意退讓返還1名
        銷售人員之費用作為補償（僅限薪資，銷售獎金部分已
        由實際銷售者分配完畢），又依系爭聲明書所載，雙方
        係約定返還費用由反訴被告核算並交付公司同意後返還
        反訴原告，而反訴被告銷售人員月薪為3萬元，並非3.5
        萬元，故反訴原告以3.5萬元計算，並無理由。
　　　⒉反訴被告實際銷售期間為109年7月15日起至109年11月間
        ，僅5個月，並非9.5個月，後續109年12月至110年1月
        （甚至反訴原告主張之4月），乃純屬反訴被告為配合
        反訴原告二度修改買賣契約版本之要求，而與客戶端相
        約修改買賣契約內容之期間，並非銷售期間，自不得計
        入，故反訴被告同意返還之金額僅為15萬元（計算式：
        3萬元×5個月＝15萬元）。
　　　⒊因本案是提前完銷之情形，以總銷售額計算之銷售獎金
        ，已按各實際銷售人員業績分配給各業務人員，換言之
        ，反訴被告並未因減少1名銷售人員，而減少業績獎金
        之成本開銷，再者，反訴被告以總銷售額計算之銷售獎
        金是分配給全體業務人員獎金之「總額」，並非單一名
        銷售人員之業績獎金，是反訴原告主張應以總銷售額千
        分之1.75計算一名銷售人員之銷售獎金，顯無依據亦不
        合理。
  （三）反訴原告主張反訴被告未依系爭聲明書第1條第2項於11
        0年1月31日前完成最後10戶簽訂買賣契約書部分：
　　　⒈反訴被告於109年9月8日即將當時已成交客戶之簽約排程
        提供予反訴原告，惟反訴原告於9月16日提供建照號碼
        後，9月22日又通知待設計變更核准後才能取得變更後
        建照，取得變更後建照才能提供銀行匯款帳號；嗣待18
        8戶全數簽完修改後買賣契約後，反訴原告於11月12日
        又通知銀行履保合約於11月4日取得，故需再請客戶簽
        名、修改合約，此即系爭聲明書第1條所載「178戶應於
        110年1月25日前修改完成，其餘10戶應於110年1月31日
        前修改完成」。
　　　⒉反訴被告於110年1月29日已累計繳回189戶合約修改，1
        月30又繳回4戶，總計完成193戶，已提早完成系爭聲明
        書第1條第1、2項之約定，是以，反訴被告絕無反訴原
        告所指持續怠惰拖延時程，未完成簽約作業或於110年4
        月29日才由反訴原告派員收尾之情事。
　　　⒊因反訴原告未及提供正確契約書版本，造成簽約完成後
        ，反訴被告必須配合反訴原告要求二度另行與客戶約時
        間協助修改契約內容，等於反訴被告同一件事必須做3
        次，增加反訴被告付出之勞力、時間及費用外，尚需忍
        受客戶質疑及抱怨，且倘不配合反訴原告，反訴原告就
        不同意反訴被告第二次請款，嗣經兩造協商後，約定反
        訴被告於110年1月31日前完成188戶合約修改即可，超
        出188戶部分，本應由反訴原告自行完成，是縱有反訴
        原告所稱其於110年4月29日派員完成修改合約之情事，
        此亦非反訴被告違反義務所致，詎反訴原告故意為不實
        陳述，更提起反訴，要求反訴被告給付違約金，並請求
        確認反訴被告5%保留款1,264,230元債權不存在，實甚
        無理。
　　　⒋依系爭聲明書第1條第3項記載，反訴被告同意銷售服務
        費5%全數放棄請款，僅同意不行使債權請求權，並非免
        除債務之意思，債之關係並未消滅，又反訴被告就該5%
        保留款尚未請款，反訴原告私法上地位並無受侵害之不
        安狀態存在，更何況反訴被告並未違反系爭聲明書第1
        條第2項之約定，故反訴原告請求確認反訴被告5%保留
        款1,264,230元債權不存在，並無確認利益，亦無理由
        。
  （四）懲罰性違約金1,599,555元部分：
　　　⒈反訴原告主張反訴被告僅派3名跑單人員到場，及未完成
        最後10戶修改契約部分，反訴被告均否認之。再者，兩
        造既另行以系爭聲明書分別約定此部分之違約效果，即
        反訴被告放棄請領5%保留款1,264,230元，及返還1名銷
        售人員費用，依理自不得再另外請求給付違約金。
　　　⒉反訴被告於110年2月5日辦理點交前，並無客戶退屋之情
        形，而在點交之後，縱有客戶退屋之情形，反訴原告亦
        從未通知反訴被告，反訴被告實無從得知有客戶退屋乙
        情，對此，反訴原告應就那2戶退屋？退屋時點為何？
        反訴原告有無通知反訴被告？反訴被告知悉後是否拒絕
        協助處理？等節說明並舉證。
　　　⒊反訴被告為謀求反訴原告最大利益，固守理想價格，不
        任意減價，本易遭到客戶不滿；又反訴原告有二度修改
        契約內容之情形，客戶必須配合修改，造成客戶不便，
        此亦會引起客戶不滿，據此，如有客訴之情形發生，實
        難歸責於反訴被告。況依常理判斷，倘反訴被告服務態
        度不佳，豈會提早全部銷售完畢？
　　　⒋反訴被告於系爭房地銷售完畢前，均係依兩造約定時間
        正常出勤，而於系爭房地銷售完畢後，因接待中心現場
        已無銷售業務需進行，且反訴被告必須配合共188戶客
        戶之時間，外出前往客戶指定地點修改合約，理所當然
        無法正常出勤，對此兩造亦曾溝通並合意得採彈性上班
        ，故反訴原告事後指摘反訴被告遲到早退，顯屬無理。
　　　⒌另懲罰性違約金「最高保留款5%」計算部分，5%保留款
        係指保留於反訴原告之款項1,264,230元，即系爭銷售
        契約第7條第1項銷售報酬5%，溢價佣金並無5%保留款之
        約定，故反訴原告以「（銷售佣金25,284,600＋溢價佣
        金6,706,500）×5%＝1,599,555」計算懲罰性違約金，顯
        然有誤。
　　　⒍退步言之，縱認反訴被告有違約情形而有給付違約金之
        義務，惟反訴被告主張違約金過高，應予酌減。
  （五）聲明：
　　　⒈反訴原告之訴駁回。
　　　⒉反訴訴訟費用由反訴原告負擔。
　　　⒊願供擔保，請准宣告免為假執行。
參、得心證之理由：
  一、本訴部分：
  （一）原告主張兩造於109年7月間簽署「行銷企劃合約書」（
        即系爭銷售契約），由原告代為銷售被告預售於臺南市
        ○市區○○段000地號土地及其上興建之房屋（案名為「陽
        光樹」之建案，即系爭房地），而原告已完成188戶得
        請款戶之簽約，且已領取其中184戶之銷售佣金23,488,
        751元等情，業據提出系爭銷售契約及結案報告為憑，
        且為被告所不爭執，堪信原告此部分主張為真實。
  （二）原告復主張其已於委託期間內，依照系爭銷售契約之約
        定銷售系爭房地，共完成200戶簽訂合約書，且該200戶
        已繳付簽約金，並於110年2月1日全部點交完畢，原告
        自得請領188戶銷售佣金，而原告已領取其中184戶之銷
        售佣金95%，依系爭銷售契約第7條第1項及第4項之約定
        ，請求被告給付剩餘4戶之銷售佣金95%531,619元及溢
        價佣金6,706,500元，共計7,238,119元等語；為被告所
        否認，並以前揭情詞置辯。經查：
　　　⒈觀系爭銷售契約中就原告得向被告請領銷售佣金及溢價
        佣金報酬之約定，係以系爭房地售出簽約為條件，並無
        原告於銷售期間內如有【派任之跑單人力不足、部分遲
        到早退、遭客戶反映銷售人員服務態度不佳、未協助處
        理退屋等情事】即不得請領之約定，而被告並不爭執原
        告已完成200戶簽約，則原告主張請領188戶中尚未請領
        之4戶之銷售佣金及溢價佣金報酬，合於契約約定。被
        告以前揭事由抗辯原告不得請領云云，自不足採。
　　　⒉再觀系爭聲明書所載，第1項為原告就「陽光樹客戶買賣
        合約修改」之聲明，其中第3點亦僅就如未完成188戶之
        合約修改，則放棄5%保留款之請款，而第2項則為原告
        就「返還1名銷售人員相關費用」之聲明，均與原告得
        否向被告請領銷售佣金及溢價佣金報酬之約定無關。是
        被告執系爭聲明書抗辯原告不得請求被告給付銷售佣金
        及溢價佣金報酬云云，實不足採。
　　　⒊被告另抗辯原告未將結案報告及相關企劃製作原始檔、
        各項銷售廣告資料整理成冊及其電子檔完整繳交被告，
        不得請領銷售佣金及溢價佣金報酬云云。惟原告已完售
        系爭房地，並將已銷售之房屋合約交付被告，且已將接
        待中心物品、鑰匙點交被告，應認原告已將結案重要資
        料（最重要者為成交戶之銷售契約）均已交付被告，縱
        有部分書面資料或廣告資料未完整交付，而被告以此拒
        絕應給付原告高達7百多萬元之報酬，顯非系爭銷售契
        約之真意，亦不符公平原則。是被告以前揭事由，抗辯
        原告不得請領銷售佣金及溢價佣金報酬云云，實不足採
        。
　　　⒋綜上，被告所為原告不得請領銷售佣金及溢價佣金報酬
        之抗辯，均不足採。是原告所為得向被告請求給付剩餘
        4戶銷售佣金共531,619元【計算式：（銷售佣金報酬總
        額25,284,600元－5%保留款1,264,230元）－已領取23,48
        8,751元＝531,619元】及溢價佣金報酬為6,706,500元【
        計算式：（總銷售額1,350,430,000元－房車底價1,326,
        850,000元－第三人介紹費1,225,000元）×30%＝6,706,50
        0元】之主張，為可採信。
　　　⒌從而，原告依系爭銷售契約請求被告給付4戶之銷售佣金
        95%531,619元及溢價佣金6,706,500元，共計7,238,119
        元，為有理由，應予准許。
　（三）被告抗辯原告並未依系爭銷售契約第13條第3項約定配
        置銷售人員，復經原告書立聲明書承認且同意扣除該1
        名銷售人員之銷售相關費用，因原告未依聲明書承諾完
        成第1條第2項最後10戶應於110年1月31日（含）完成合
        約最後版本之客戶用印完成並同時完成交付被告公司，
        而實係由被告自行派員收尾完成，違反系爭銷售契約第
        13條第3項約定，被告因而主張原告除應返還被告代墊
        予第三人陳寶玉之款項125,225元之外；另應履行聲明
        書第1條第3項放棄5%保留款之請求權，並應依第2條所
        承諾返還扣除該1名人員之銷售相關費用2,573,252元；
        復抗辯應依系爭銷售契約第14條規定，以原告違反契約
        約定事項，除應負損害賠償責任之外，另應以最高保留
        款5%之部分計算懲罰性違約金1,599,555元，並抗辯與
        原告所得請求之銷售佣金報酬531,619元中予以抵銷等
        語。經查：
　　　⒈返還第三人陳寶玉之款項125,225元部分：被告抗辯原告
        應返還被告代墊予第三人陳寶玉之款項125,225元等語
        ，原告雖不爭執應返還，惟主張該代墊款已於原告依被
        告算法將第三人介紹佣金1,350,225元先行扣除云云，
        則為被告所否認。而原告並未舉證證明此部分金額已扣
        除未請求，自難採信。是被告所為原告應返還第三人陳
        寶玉代墊款125,225元，並以之抵銷應給付原告款項之
        抗辯，為可採信。
　　　⒉放棄5%保留款之請求權部分：被告抗辯原告未依聲明書
        承諾完成第1條第2項最後10戶應於110年1月31日（含）
        完成合約最後版本之客戶用印完成並同時完成交付被告
        公司云云。惟系爭聲明書第1項第2款僅記載「待完成合
        約188戶扣除⑴之178項後之10戶應於2021/1/31（含）完
        成合約最後版本之客戶用印完成並同時完成交付國信開
        發建設（股）公司」等語，並未區分公關戶或非公關戶
        ，而被告亦不爭執原告已於期限內即110年1月31日修改
        完成含公關戶共188戶合約。是被告抗辯系爭聲明書上
        記載之188戶應不包括公關戶20戶，應依系爭聲明書第1
        條第3項約定放棄請領5%之銷售服務費云云，不足採信
        。
　　　⒊返還1名銷售人員之銷售相關費用2,573,252元部分：被
        告抗辯原告應依系爭聲明書第2條所承諾返還1名銷售人
        員之相關費用2,573,252元【以每個月薪資3.5萬元、銷
        售期間9.5個月（自109年7月15日至110年4月29日）計
        算，加計業績獎金2,363,252元，共計2,573,252元】云
        云；原告雖同意返還1名銷售人員費用，然認應以月薪3
        萬元、銷售期間5.5月計算，且不應加計業績獎金。經
        查：
　　　　⑴按銷售獎金部分，係按各實際銷售人員業績分配予各
          業務人員，原告並未因減少1名銷售人員，而減少業
          績獎金之支付。是被告抗辯返還1名銷售人員費用應
          包含業績獎金云云，尚非可採。
　　　　⑵原告於110年1月間已銷售188戶，為被告所不爭執。是
          被告抗辯銷售期間應至110年4月29日云云，亦不足採
          。
        ⑶被告抗辯銷售人員月薪為3.5萬元云云，既為原告所否
          認，被告復未提出任何證據以實其說，自應以原告不
          爭執之3萬元計算。又被告委託原告銷售期間自109年
          7月15日起，既於110年1月間已銷售完188戶，則原告
          主張銷售銷售期間為5.5個月等語，為可採信。被告
          雖抗辯應計算至110年底（或至11年4月29日）云云，
          惟原告於110年1月間已依約銷售188戶（不含保留戶
          ），其後原告僅餘修改合約工作，應不再適用系爭銷
          售契約之銷售人員人數約定。是被告此部分抗辯，不
          足採信。
　　　　⑷綜上，被告得抵銷之1名銷售人員費用為165,000元（
          計算式：3萬元×5.5個月＝165,000元）。
　　　⒋懲罰性違約金1,599,555元部分：被告雖以原告缺少配置
        1名跑單人員，且有遲到、早退及服務人員態度不佳遭
        客訴等情事，依系爭銷售契約第14條約定，請求原告給
        付懲罰性違約金即5%保留款1,599,555元云云，惟被告
        就原告有其前揭抗辯，並未提出相關證據以實其說，已
        難採信；況系爭房地於系爭銷售契約有效期間內提前完
        銷，為被告所不爭執，足徵原告並未因缺少1名跑單人
        員而影響銷售進度，被告亦未因此受到損害。是被告以
        上開情事，抗辯原告違反系爭銷售契約約定事項，並據
        以請求原告給付懲罰性違約金云云，自屬無據。
　　　⒌綜上，被告得請求抵銷之金額為290,225元【計算式：第
        三人陳寶玉代墊款125,225元＋返還1名銷售人員費用為1
        65,000元＝290,225元】。
  （四）綜上所述，原告就系爭房地已依約銷售完畢，被告依約
        自應給付4戶之銷售佣金531,619元及溢價佣金6,706,50
        0元，合計為7,238,119元，扣除被告得抵銷之第三人陳
        寶玉代墊款125,225元、1名銷售人員費用165,000元後
        ，被告尚應給付原告6,947,894元【計算式：7,238,119
        元－125,225元－165,000元＝6,947,894元】。
　（五）從而，原告依系爭銷售契約之法律關係，請求被告給付
        原告6,947,894元，及自起訴狀繕本送達被告翌日即110
        年5月14日起至清償日止，按週年利率百分之5計算之利
        息，為有理由，應予准許；至逾前開範圍所為之請求，
        為無理由，應予駁回。
  二、反訴部分：
　（一）反訴原告主張⒈反訴被告應給付反訴原告4,298,032元，
        及自反訴狀繕本送達對造翌日起至清償日止，按年息百
        分之五計算之利息。⒉確認反訴被告對於反訴原告之1,2
        64,230元保留金債權不存在。為反訴被告所否認，並以
        前揭情詞置辯。經查：
　　　⒈反訴原告請求反訴被告返還第三人陳寶玉代墊款125,225
        元乙節，已於本訴抵銷完畢，反訴原告自不得再請求返
        還代墊款125,225元。
　  　⒉反訴原告得請求返還之銷售人員一名之薪資為165,000元
        ，並非2,573,252元，業如前揭本訴理由所述，且已於
        本訴抵銷165,000元完畢，故反訴原告自不得再請求反
        訴被告給付2,573,252元。　
　    ⒊反訴原告並無懲罰性違約金1,599,555元部分之抵銷權，
        業如前揭本訴理由所述，則反訴原告請求反訴被告給付
        懲罰性違約金1,599,555元，並無理由。
　    ⒋反訴被告並未放棄5%保留款之請求權，亦無違反系爭銷
        售契約，業如前揭本訴理由所述，則反訴原告請求確認
        反訴被告就5%保留款1,264,230元之請求權不存在，自
        乏依據，並無理由。
（二）綜上，反訴原告請求【⒈反訴被告應給付4,298,032元，並
      自反訴狀繕本送達翌日起至清償日止，按年息百分之5計
      算之利息、⒉確認反訴被告對於反訴原告之1,264,230元保
      留金債權不存在】，均為無理由，不應准許。
肆、綜上所述，本訴原告請求被告應給付原告6,947,894元，及
    自起訴狀繕本送達被告翌日即110年5月14日起至清償日止，
    按週年利率百分之5計算之利息，為有理由，應予准許；至
    逾前開範圍所為之請求，為無理由，應予駁回。而反訴原告
    請求【⒈反訴被告應給付4,298,032元，並自反訴狀繕本送達
    翌日起至清償日止，按年息百分之5計算之利息、⒉確認反訴
    被告對於反訴原告之1,264,230元保留金債權不存在】，為
    無理由，應予駁回。
伍、本件事證已臻明確，兩造其餘攻擊或防禦方法及未經援用之
    證據資料，經本院斟酌後，核與判決之結果不生影響，爰不
    一一論究，併此敘明。
陸、兩造均陳明願供擔保以代釋明，聲請宣告假執行或免為假執
    行，於原告勝訴部分，經核尚無不合，爰分別酌定相當之擔
    保金額宣告之。至原告敗訴部分假執行及免為假執行之聲請
    ，暨反訴原告假執行之聲請，均已失所附麗，不應准許。
柒、據上論結，本訴原告之訴為一部有理由、一部無理由，反訴
    原告之反訴為無理由，依民事訴訟法第78條、第79條、第39
    0條第2項、第392條第2項，判決如主文。
中　　華　　民　　國　　111 　年　　7 　　月　　7 　　日
                      臺灣臺南地方法院民事第二庭
                            法  官  王 獻 楠
上為正本係照原本作成。
如不服本判決，應於送達後20日內，向本院提出上訴狀並表明上
訴理由，如於本判決宣示後送達前提起上訴者，應於判決送達後
20日內補提上訴理由書（須附繕本），如委任律師提起上訴者，
應一併繳納上訴審裁判費。
中　　華　　民　　國　　111 　年　　7 　　月　　7 　　日
                            書記官  蕭 雅 文